臺灣臺中地方法院民事裁定　100年度監字第295號
聲　請　人　崔宗超
相　對　人　賴俊郎
上列當事人間聲請許可監護人行為事件，本院裁定如下：
  主  文
准聲請人處分相對人賴俊郎所有坐落臺中市○○區○○段一○八
地號土地（面積一○三三八點九五平方公尺、權利範圍一二○分
之ㄧ）。
前項變賣所得價金應存入相對人賴俊郎設於中華郵政股份有限公
司臺中中清路郵局局號0000000號，帳號0000000
號帳戶內。
聲請程序費用由相對人負擔。
  理  由
一、聲請意旨略以：相對人前經本院以70年度監字第7 號民事裁
    定宣告為受禁治產宣告之人，並由聲請人之配偶崔賴換擔任
    監護人，嗣因崔賴換死亡，於民國76年12月18日經本院以76
    年度監字第16號民事裁定選定聲請人為監護人，再經本院於
    100年9月13日以100年度監字第284號民事裁定，指定賴清祥
    為會同開具財產清冊之人。因相對人現長期在陽光精神病院
    照護中，每月須支出膳食費用約新臺幣3000元，另有日常生
    活費用支出平均約5000元，而相對人並無存款、現金或投資
    ，為支應相對人之照顧費用，爰聲請准聲請人處分相對人所
    有坐落臺中市○○區○○段108 地號土地（面積10338.95平
    方公尺、權利範圍1/120）等語。
二、按民法總則中華民國97年5月2日修正之條文施行前，已為禁
    治產宣告者，視為已為監護宣告；繫屬於法院之禁治產事件
    ，其聲請禁治產宣告者，視為聲請監護宣告；聲請撤銷禁治
    產宣告者，視為聲請撤銷監護宣告；並均於修正施行後，適
    用修正後之規定，民法總則施行法第4 條定有明文。上開民
    法總則97年5月2日修正之條文，於98年11月23日施行，故相
    對人賴俊郎應視為已受監護宣告，合先敘明。
三、按監護人對於受監護人之財產，非為受監護人之利益，不得
    使用、代為或同意處分。監護人為下列行為，非經法院許可
    ，不生效力：一代理受監護人購置或處分不動產。二代理受
    監護人，就供其居住之建築物或其基地出租、供他人使用或
    終止租賃。監護人不得以受監護人之財產為投資。但購買公
    債、國庫券、中央銀行儲蓄券、金融債券、可轉讓定期存單
    、金融機構承兌匯票或保證商業本票，不在此限，民法第11
    01條定有明文。該條規定，依民法第1113條規定，準用於成
    年人之監護。
四、經查：聲請人主張相對人為其配偶崔賴換之胞弟，相對人前
    經本院以70年度監字第7 號民事裁定宣告禁治產在案，並由
    崔賴換擔任監護人，嗣因崔賴換死亡，於76年12月18日經本
    院以76年度監字第16號民事裁定選定聲請人為監護人，再經
    本院於100年9月13日以100年度監字第284號民事裁定，指定
    賴清祥為會同開具財產清冊之人等情，業據聲請人提出戶籍
    謄本、親屬系統表各1件為證，並經本院依職權調取100年度
    監字第284號指定會同開具財產清冊之人民事聲請事件卷宗
    核閱無訛，自堪信為真實。相對人名下有坐落臺中市○○區
    ○○段108 地號土地（面積：10338.95平方公尺、權利範圍
    1/120 ）等情，業據聲請人提出土地登記第二類謄本（地號
    全部）、財政部臺灣省中區國稅局財產歸屬資料清單各1 份
    為證，並有本院依職權調取相對人稅務電子閘門財產調件明
    細表在卷可參（附於本院100年度監字第284號民事聲請事件
    卷宗）。又相對人目前在陽光精神病院安養，且仍須持續照
    護，每月支出約8000元等情，業據聲請人提出收費證明單 2
    份附卷可稽。又聲請人擬將相對人所有坐落臺中市○○區○
    ○段108地號土地（面積：10338.95平方公尺、權利範圍1/1
    20）出賣，並得本院指定之會同開具財產清冊之人賴清祥、
    相對人其餘親屬賴茂榮、賴曾香彩、賴雪玉、賴雪如之同意
    等情，亦有同意書在卷可憑。本院審酌上情，認相對人既已
    無自理能力，生活均賴聲請人協助處理，尚有醫療、照顧養
    護費用亟須支付，故將相對人所有上開土地予以處分，支付
    相對人每月之醫療、照顧養護費用，應屬為相對人之利益，
    故有處分相對人所有坐落臺中市○○區○○段108 地號土地
    （面積：10338.95平方公尺、權利範圍1/120 ），以所得價
    款支付相對人醫療及照護費用之必要。綜上，本件聲請核與
    法無不合，應予准許。另為確保變賣不動產所得之價金為相
    對人療養身體之用，併諭知相對人上開不動產變賣所得價金
    均存入相對人設於中華郵政股份有限公司臺中中清路郵局局
    號0000000號，帳號0000000號帳戶內。
五、依非訟事件法第21條第2項，民事訴訟法第78條、95條裁定
    如主文。
中    華    民    國   100    年    11    月    24    日
                  家事法庭      法  官  郭妙俐
正本係照原本作成。
如對本裁定抗告，須於裁定送達後10日之不變期間內，向本院提
出抗告狀。
中    華    民    國   100    年    11    月    24    日
                                書記官